【裁判字號】    98,交聲更,32
【裁判日期】    980925
【裁判案由】    違反道路交通管理處罰條例
【裁判全文】
臺灣桃園地方法院刑事交通事件裁定    98年度交聲更字第32號
異  議  人  甲○○
上列異議人即受處分人因違反道路交通管理處罰條例案件，對於
臺北市交通事件裁決所民國97年12月17日之處分（原處分案號：
桃監裁罰字第裁52-DP0000000號）聲明異議，經本院於98年6 月
30日以98年度交聲字第51號裁定原處分撤銷，另為適法處分，異
議人不服，提起抗告，而由臺灣高等法院於98年8 月3 日以98年
度交抗字第1816號裁定將原裁定撤銷發回本院，本院裁定如下：
    主    文
原處分撤銷。
甲○○不罰。
    理    由
一、聲明異議意旨略以：異議人於民國97年9 月7 日上午9 時58
    分許，在桃園縣復興鄉長興村桃源仙谷風景遊樂區側門桃11
    8 線40.8公里處，無端被重型機車撞傷，當時異議人剛啟動
    車牌號碼XNH-482 號機車觀看左右來車，尚未駛入118 線道
    ，即被車牌號碼BU-61 號重型機車超速撞上，桃118 縣道常
    有重型機車競速行駛，週休假日競速飆車情況更是嚴重，事
    故發生地點速限30公里，附近為住宅區及風景遊樂區○○○
    ○路段更應小心，事故發生現場發現對方長達約兩米煞車痕
    且向路旁傾斜滑動，安全帽磨損嚴重可見當時對方車速過快
    ，事後對方聲稱下坡時還向路邊車友打招呼，顯見對方回神
    發現異議人時已煞車不及撞上，造成異議人身體受傷及車身
    嚴重受損。監理機關據以裁決異議人罰鍰600 元，與事實不
    符，爰聲明異議，請求撤銷原處分等語。
二、原處分意旨略以：異議人於上開時間，駕駛車牌號碼XNH-48
    2 號重型機車，行經桃園縣復興鄉桃118 線40.8公里，經警
    舉發「1.起駛前，不讓行進中之車輛優先通行2.肇事致人受
    傷」之違規，填掣桃警局交字第DP0000000 號舉發違反道路
    交通管理事件通知單（下稱舉發通知單），並移送原處分機
    關處理。嗣由原處分機關於97年12月17日依道路交通管理處
    罰條例第45條第10款、第61條第3 項、第63條第1 項第1 款
    （裁決書漏載第1 項第1 款）之規定，裁處罰鍰600 元並記
    違規點數4 點在案。
三、汽車駕駛人，爭道行駛有下列情形之一者，處新臺幣六百元
    以上一千八百元以下罰鍰：十、起駛前，不讓行進中之車輛
    、行人優先通行；汽車駕駛人，駕駛汽車違反道路交通安全
    規則、第三十三條之管制規則，因而肇事致人受傷者，記違
    規點數三點；汽車駕駛人有下列各款所列條款之一者，除依
    原條款處罰鍰外，並予記點：一、有第三十三條第一項、第
    二項、第三十八條第一項、第四十條、第四十五條、第四十
    七條第一款至第三款、第四十八條、第四十九條或第六十條
    第一項、第二項第一款、第二款情形之一者，各記違規點數
    一點。道路交通管理處罰條例第45條第10款、第61條第3 項
    及第63條第1款定有明文。
四、異議人於97年9 月7 日上午9 時58分許，在桃園縣復興鄉長
    興村桃源仙谷風景遊樂區側門桃11 8線40.8公里處，其所騎
    乘之車牌號碼XNH-482 號，有與當時超速行駛之牌號碼BU-6
    1 號重型機車發生擦撞之事實，此據異議人所不爭執，復有
    BU-61 號重型機車騎乘者戴央青於警詢時之陳述在卷可稽，
    又有現場照片附卷足憑，世上開事實，可堪認定，先予敘明
    。就異議人有無於起駛前，不讓行進中之車輛優先通行，而
    有上開違規情事乙節。經查。證人即舉發警員崔雅筠雖於調
    查庭時證稱：本件於97年9 月7 日上午9 時58分許，於桃園
    縣復興鄉桃118 線40 .8 公里處，異議人與騎乘大型重機車
    之駕駛人戴央青發生車禍事故，警員到現場蒐證後，製作現
    場圖、調查報告表、調查筆錄等資料，並將之送至桃園縣政
    府警察局交通隊分析。本件異議人由上開公司大門口騎乘機
    車進入桃118 線，因其行駛動態是起步車，即道路交通安全
    規則第89 條 第1 項第6 款的起駛車，起駛前應顯示方向燈
    ，讓行進中的車輛及行人優先通行。觀諸蒐證照片得知兩車
    撞擊後，車輛碎片散落物之位置均在桃118 線車道上，另大
    型重機車駕駛人也有在約6 公尺前即見到異議人從邊線外部
    進入桃118 線，表示異議人騎乘之機車已進入桃118 線。再
    由大型重機車煞車痕有5.5 公尺，大型重機車駕駛人於筆錄
    中陳述有看見異議人騎乘機車要進入桃118 線，所以有煞車
    痕。異議人所騎乘之機車影響到大型重機車的路權，如異議
    人的車子仍在邊線外，大型重機車的煞車痕應是直行。而認
    異議人有違反道路交通管理處罰條例之規定，旋即開單舉發
    等語。（參原審98年2 月23日訊問筆錄第1 頁至第5 頁）。
    此外，並有證人當庭提出之道路交通事故現場圖、道路交通
    事故調查報告表（一）、（二）、桃園縣政府警察局道路交
    通事故調查筆錄、桃園縣政府警察局大溪分局道路交通事故
    照片、酒精測定紀錄表等件在卷可參；然核以證人之上開證
    述，可見證人於違規當時並無在場，其係事後依據蒐證照片
    及BU-61 號重型機車騎乘者戴央青於警詢時之陳述以為舉發
    之認定，但依現場蒐證照片以觀，該車禍路段係為一左彎道
    ，一般車輛行駛至此路段時，應係逐漸向左行駛以經過彎道
    ，且倘依戴央青於警詢時之陳述，異議人當時若已進入桃
    118 線，其為避免與異議人發生擦撞，更應會向左方騎乘以
    求迴避，然依蒐證照片，BU-61 號重型機車之煞車痕卻係向
    右前方繼續延伸，且長度長達5.5 公尺，可見BU-61 號重型
    機車之騎乘者當時實因自身車速過快致難以操控而偏離車道
    ，並與路邊之異議人車輛發生擦撞，蒐證照片並無法證明異
    議人有於上揭時地騎乘機車進入桃118 線之情事，且戴央青
    為本件車禍之肇事主因，自難保其為求卸責，而將責任部分
    歸咎與異議人，是其陳述是否可採，亦屬有疑，再無其他證
    據證明足以證明下，尚難單以上開證據遽以認定異議人即有
    為上開違規情事，是原處分機關以異議人於起駛前，不讓行
    進中之車輛優先通行而與裁罰，自無理由，並因異議人既難
    認定其有上開違規情事，自不得再以異議人違反道路交通安
    全規則肇事致人受傷而予裁罰。
五、綜上所述，因無法認定異議人有前開違反道路交通管理處罰
    條例第45條第10款、第61條第3 項規定之「1.起駛前，不讓
    行進中之車輛優先通行；2.肇事致人受傷」之違規情事，本
    件舉發即有違誤，原處分機關據為裁決處分，則難認為允當
    ，應由本院將原處分撤銷，改諭知異議人不罰，以資適法。
據上論結，應依道路交通案件處理辦法第20條前段，裁定如主文
。
中    華    民    國    98    年    9     月    25    日
                    交通法庭    法  官  華奕超
以上正本證明與原本無異。
如不服本裁定，應於送達後5 日內，向本院提出抗告狀。
                                書記官  常毓生
中    華    民    國    98    年    9     月    25    日


司法院資訊處製作；財團法人民間司法改革基金會備份。
